臺灣桃園地方法院刑事判決　　　　　　　　　　　　　九十三年度交易字第八三號
　　公　訴　人　臺灣桃園地方法院檢察署檢察官
　　被　　　告　甲○○
右列被告因業務過失傷害案件，經檢察官提起公訴（九十三年度偵字第二一六一號）
，被告於本院準備程序進行中，就被訴事實為有罪之陳述，經本院告知簡式審判程序
意旨，並聽取公訴人及被告之意見後，本院合議庭裁定依簡式審判程序審理，本院判
決如左：
    主  文
甲○○從事業務之人，因業務上之過失傷害人，處有期徒刑參月，如易科罰金以參佰
元折算壹日。
    事  實
一、甲○○任職於阿羅哈客運股份有限公司（起訴書誤載為阿羅哈汽車客運公司，下
    稱阿羅哈客運公司），負責駕駛大客車載運旅客為業，係從事駕駛業務之人。於
    民國九十二年十月九日二十三時二十五分許，駕駛車牌ＡＧ－三二０號營業用大
    客車行經國道一號高速公路北向四十四公里二百公尺處（桃園縣蘆竹鄉境內）時
    ，其本應注意汽車行駛高速公路，前後兩車間應保持一定之行車安全距離，且汽
    車駕駛人駕駛汽車應隨時注意車前狀況並隨時採取必要之安全措施，而依當時情
    形，並無不能注意之情事，仍疏未注意，在當時車速約時速九十公里之情形下，
    未與前方由乙○○所駕駛之車牌Ｚ七－五五五三號自小客車，保持至少七十公尺
    之安全距離，致見乙○○煞車減速時，因距離過近，已不及閃煞，其大客車右前
    保險桿追撞前方乙○○所駕駛之上開自小客車後方保險桿、行李廂，致乙○○受
    有頭部外傷、右大腿及左下背部淤挫傷、頸部挫傷合併瘀腫等傷害。嗣甲○○即
    委由隨車小姐以電話報警，並表明肇事人姓名、地點，請警方前往處理，迨內政
    部警政署國道公路警察局第一警察隊泰山分隊警員陳文顯據報趕赴現場處理，甲
    ○○在未經任何有偵查犯罪職權之機關或公務員發覺其犯罪前，主動向陳文顯供
    承其為肇事者，自首而接受裁判。
二、案經乙○○訴由國道高速公路警察局第一警察隊報告台灣桃園地方法院檢察署檢
    察官偵查起訴。
    理  由
一、程序部分：本件被告所犯係死刑、無期徒刑或最輕本刑為三年以上有期徒刑以外
    之罪，其於準備程序中就被訴事實為有罪之陳述，經本院告知簡式審判程序之旨
    ，並聽取當事人意見後，經本院合議庭依刑事訴訟法第二百七十三條之一第一項
    規定裁定由受命法官獨任進行簡式審判程序，合先敘明。
二、訊據被告甲○○固坦認右揭過失犯行，惟辯稱：乙○○突然自中外車道變換至大
    客車行駛爬坡車道，亦與有過失云云。經查：
（一）右揭事實，業據告訴人乙○○指訴綦詳，復有國軍新竹附設民眾診療服務處診
      斷證明書、道路交通事故調查報告表（一）、（二）及道路交通事故現場圖、
      道路交通事故肇因初步研判表各一份、現場及車損照片四幀在卷可稽。且酌以
      被告於警訊時亦坦承：「肇事前時速九十公里。‧‧‧」、「（當時我）駕Ａ
      Ｇ－三二０號營業用大客車行至右述時地（國道一號高速公路北向四十四公里
      二百公尺處），見前車Ｚ七－五五五三號自小客車，速度突然下降（煞車燈亮
      ），我欲想變換至外側車道，但還是來不及，追撞Ｚ七－五五五三號自小客車
      肇事。」等情（見偵卷第五頁反面、第六頁）。互核與告訴人於偵查中指訴：
      我的小客車行駛在前面，他從後面追撞我等情相符（見偵卷第三十一頁）。復
      觀之被告所駕駛上開大客車是右前保險桿脫落，而告訴人之自用小客車後保險
      桿中央、行李廂中央凹陷，有車損照片在卷足稽。依物理運動性質原理觀之，
      果如被告所稱係乙○○所駕駛車輛突自中外車側車道變換至右側，被告車輛所
      行駛最外側爬坡車道，致其閃煞不及而追撞云云，當不致係被告車輛之右前保
      險桿追撞被告車輛，衡情應係被告所駕駛車輛左前保險桿處追撞。故被告所辯
      稱發生撞擊情節，尚不足採信，本件應係被告車輛未保持安全距離，及疏未注
      意車前狀況並隨時採取必要之安全措施，致閃煞不及，追撞告訴人所駕駛車輛
      後方保險桿、行李廂，堪以認定。
（二）按汽車行駛高速公路，車速每小時九十公里者，在正常天候狀況下，前後兩車
      間之行車安全距離為七十公尺，夜間行車時，該安全距離並應酌量增加；且駕
      駛汽車，應注意車前狀況並隨時採取必要之安全措施，此觀高速公路交通管制
      規則第六條第一項、道路交通安全規則第九十四條第三項規定即明。本件被告
      係阿羅哈客運公司大客車司機，業據其供明在卷，自當知之甚詳。其於上述時
      地，駕駛該公司所有上開大客車，行經肇事路段，本應注意前後兩車間應保持
      安全距離，且駕車行駛時應注意車前狀況，並隨時採取必要之安全措施，以防
      止危害之發生，且依當時情況，並無不能注意之情事，竟疏未注意，致其所駕
      駛大客車行駛時，其駕駛之大客車右前保險桿追撞前方告訴人駕駛小客車後保
      險桿、行李廂，造成告訴人受有上述傷害，其駕駛大客車有所過失，至屬灼然
      。至告訴人於右揭時地駕車行經上開肇事地點時，雖駕駛執照已遭註銷，惟並
      不影響於被告上開過失罪責之成立。又告訴人因本件車禍受有上述傷害，亦有
      上述診斷證明書一份在卷可憑，且告訴人之受傷係本件車禍所致，故告訴人之
      受傷與被告之過失間，當具有相當因果關係。綜上所述，本件事證已臻明確，
      被告犯行洵堪認定。
二、按被告平日以從事駕駛大客車為業，此為被告所供明在卷，是其係從事駕駛業務
    之人，於執行業務中開車肇事，致人受傷。核其所為，係犯刑法第二百八十四條
    第二項前段業務過失傷害罪。另被告於車禍事故發生後，即委由隨車小姐以電話
    報警，並表明肇事人姓名、地點，請警方前往處理，迨內政部警政署國道公路警
    察局第一警察隊泰山分隊警員陳文顯據報趕赴現場處理，甲○○在未經任何有偵
    查犯罪職權之機關或公務員發覺其犯罪前，主動向甲○○供承其為肇事者，自首
    而接受裁判等情，亦據證人陳文顯載明於警訊筆錄，並有國道公路警察局第一警
    察隊泰山分隊受理交通事故案件是否自首調查表在卷足按（見偵卷第六頁、第第
    十五頁），應依刑法第六十二條前段之規定，減輕其刑。爰審酌被告為從事駕駛
    業務之人，其注意義務自較一般人為高，卻疏未注意而肇致本件車禍之過失程度
    ，惟於事故發生後向警自首，被害人所受傷害及犯罪後態度等一切情狀，量處如
    主文所示之刑，並諭知易科罰金之折算標準。
據上論斷，應依刑事訴訟法第二百七十三條之一第一項、第二百九十九條第一項前段
，刑法第二百八十四條第二項前段、第六十二條前段、第四十一條第一項前段，罰金
罰鍰提高標準條例第一條前段、第二條，判決如主文。
本案經檢察官何祖舜到庭執行職務。
中      華      民      國      九十三    年      五      月    十四    日
                                 臺灣桃園地方法院刑事第五庭
                                         法  官  邱滋杉
右正本證明與原本無異。
如不服本判決，應於送達後十日內，向本院提出上訴狀。
                                         書記官  高文靜
中      華      民      國      九十三    年      五      月    十四    日
附錄本案論罪科刑法條：
刑法第二百八十四條
因過失傷害人者，處六月以下有期徒刑、拘役或五百元以下罰金。致重傷者，處一年
以下有期徒刑、拘役或五百元下罰金。
從事業務之人，因業務之過失傷害人者，處一年以下有期徒刑、拘役或一千元以下罰
金。致重傷者，處三年以下有期徒刑、拘役或二千元以下罰金。
